---
title: "Rafael Nadal Model - Data Wrangling"
output: html_notebook
---

Examinamos partidos de tenis que van desde el año 2005 hasta el 2021.
El objetivo es encontrar el mejor modelo que logre predecir correctamente el resultado de los
partidos donde juega Nadal.

Arrancamos con un setup del environment.

```{r setup}
pacman::p_load(pacman, tidyverse, lubridate,
               stringr, readxl, magrittr, rio)

options(scipen = 999) #desactivo notación cientifica
```

Importamos la data para trabajar. La misma se encuentra en el sitio http://www.tennis-data.co.uk/alldata.php

```{r data_import}


for (i in (2005:2012)) {
  
  path = paste("http://www.tennis-data.co.uk/",i, "/", i, ".xls", sep = "")
  file <- import(path, setclass = "tbl_df")
  file <- file[,1:28]
  
  file %<>%
    mutate_at(vars(WRank, LRank, WPts, LPts), as.numeric)
  
  assign(paste("data",i,sep = ""), file)
    
}


for (i in (2013:2021)) {
  
  path = paste("http://www.tennis-data.co.uk/",i, "/", i,".xlsx", sep = "")
  file <- import(path, setclass = "tbl_df")
  file <- file[,1:28]
  
   file %<>%
    mutate_at(vars(WRank, LRank, WPts, LPts), as.numeric)
  
  assign(paste("data",i,sep = ""), file)
  
}

rm(file, i , path)

```

Con la data ya lista, la transformamos en un único dataset.

```{r unico_dataset}

#conceteno todos los datasets

matches <- tibble()

for (i in 2005:2021) {
  
  matches <- bind_rows(
    matches,
    get(
      paste("data", i, sep = "")
    )[,1:28]
  )
  
}

for (i in 2005:2021) {
  
  rm(
      list = paste("data", i, sep = "")
  )
  
}

rm(i)

```

Ahora corrijo las variables que necesitan ser corregidas y separo los partidos de Nadal en 
un dataset aparte.

```{r matches_nadal}

glimpse(matches)

#corrijo nombres de variables

colnames(matches)[9] = "BestOf"

#corrijo data types

summary(matches) #location, series, court, surface, round y comment son factores

matches %<>%
  mutate_at(vars(Location, Series, Court, Surface, Round, Comment, BestOf),
            as.factor)

summary(matches)

#veo si es necesario corregir Location

nlevels(matches$Location)
unique(matches$Location)

#Separo partidos donde jugó Nadal

nadalw <- matches$Winner %>% 
  str_detect("Nadal") %>% 
  which()

matches$Winner[nadalw] %>% 
  unique() #Nadal R. es el unico nombre con el que aparece Nadal

nadalL <- matches$Loser %>% 
  str_detect("Nadal") %>% 
  which()

matches$Loser[nadalL] %>% 
  unique() #Nadal R. es el unico nombre con el que aparece


#Ahora separo el dataset según los partidos donde participó nadal

matches_nadal <- matches %>% 
  filter(Winner == "Nadal R." |
          Loser == "Nadal R."
  )

nrow(matches_nadal) - length(nadalL) - length(nadalw) #si da 0 está OK

rm(nadalL, nadalw)

glimpse(matches_nadal)

```

Ahora paso a calcular las medidas de interés para los modelos.

```{r resultado_partido}

matches_nadal$Result <- rep(NA, nrow(matches_nadal))

ganados <- which(
  matches_nadal$Winner == "Nadal R.")
perdidos <- which(
  matches_nadal$Loser == "Nadal R.")

matches_nadal$Result[ganados] <- "Win"
matches_nadal$Result[perdidos] <- "Lose"

matches_nadal$Result <- matches_nadal$Result %>% as.factor()

summary(matches_nadal)

```

Ranking del ganador y del perdedor del partido:

```{r rankings}

matches_nadal$RankNadal <- rep(NA, nrow(matches_nadal))
matches_nadal$RankRival <- rep(NA, nrow(matches_nadal))

matches_nadal$RankNadal[ganados] <- 
  matches_nadal$WRank[ganados]

matches_nadal$RankNadal[perdidos] <- 
  matches_nadal$LRank[perdidos]

matches_nadal$RankRival[ganados] <- 
  matches_nadal$LRank[ganados]

matches_nadal$RankRival[perdidos] <- 
  matches_nadal$WRank[perdidos]

matches_nadal %>% 
  select(Tournament, WRank, LRank, Result, RankNadal, RankRival) %>% 
  print(n = 20)

#visualizaciones interesantes
matches_nadal %>% ggplot(aes(x = Date, y = RankNadal)) + 
  geom_line()

matches_nadal %>% filter(Result == "Lose") %>% 
  ggplot(aes(x = Date, y = RankRival)) + 
  geom_point() + 
  coord_cartesian(ylim = c(0,200))

```

Nombre del rival:

```{r nombre_rival}

matches_nadal$RivalName <- rep(NA, nrow(matches_nadal))

matches_nadal$RivalName[ganados] <- 
  matches_nadal$Loser[ganados]

matches_nadal$RivalName[perdidos] <- 
  matches_nadal$Winner[perdidos]

matches_nadal$RivalName <- matches_nadal$RivalName %>% 
  as.factor()

summary(matches_nadal)

```

Achico dataset, elimino aquellas variable que no voy a necesitar.

```{r achico_dataset}

glimpse(matches_nadal)

col_toremove <- c("ATP", "Winner", "Loser", "WRank",
                  "LRank", "WPts", "LPts")

col_toremove <- match(col_toremove,colnames(matches_nadal))

matches_nadal <- matches_nadal[,-col_toremove]

glimpse(matches_nadal) #hay warnings por un bug de dplyr

summary(matches_nadal)

#arreglo con este truco
matches_nadal <- as.data.frame(matches_nadal)
matches_nadal_ok <- as_tibble(matches_nadal)

rm(matches_nadal)

glimpse(matches_nadal_ok)

```

Ahora paso a calcular las medidas más importantes. La primera es la cantidad de partidos jugados
en el último tiempo por Nadal.

```{r partidos_nadal}

#Partidos en los ultimos 6 meses

tail(matches_nadal_ok, n = 10)

partidos_nadal_ult6 <- function(fecha) {
  
p <- c()
  
  for (i in 1:length(fecha)) {
    
    p <- c(p,
           matches_nadal_ok %>% 
            filter(Date <= fecha[[i]] & 
                    Date > (fecha[[i]]-6*30)) %>%  
            nrow()
    )
  
  }

  print(p)

}


matches_nadal_ok$Date <- ymd(matches_nadal_ok$Date)

matches_nadal_ok$PartidosUlt6Meses <- 
  matches_nadal_ok$Date %>% 
  partidos_nadal_ult6()

tail(matches_nadal_ok[,c("Date", "PartidosUlt6Meses")], n = 20)

# Partidos últimos 3 meses


partidos_nadal_ult3 <- function(fecha) {
  
  p <- c()
  
  for (i in 1:length(fecha)) {
    
    p <- c(p,
           matches_nadal_ok %>% 
             filter(Date <= fecha[[i]] & 
                      Date > (fecha[[i]]-3*30)) %>%  
             nrow()
    )
    
  }
  
  p
  
}

matches_nadal_ok$PartidosUlt3Meses <- 
  matches_nadal_ok$Date %>% 
  partidos_nadal_ult3()

tail(matches_nadal_ok[,c("Date", "PartidosUlt6Meses",
                         "PartidosUlt3Meses")], n = 20)

glimpse(matches_nadal_ok)

# Partidos último mes

partidos_nadal_ultmes <- function(fecha) {
  
  p <- c()
  
  for (i in 1:length(fecha)) {
    
    p <- c(p,
           matches_nadal_ok %>% 
             filter(Date <= fecha[[i]] & 
                      Date > (fecha[[i]]-1*30)) %>%  
             nrow()
    )
    
  }
  
  p
  
}

matches_nadal_ok$PartidosUltMes <- 
  matches_nadal_ok$Date %>% 
  partidos_nadal_ultmes()

tail(matches_nadal_ok[,c("Date", "PartidosUlt6Meses",
                         "PartidosUlt3Meses",
                         "PartidosUltMes")], n = 20)

glimpse(matches_nadal_ok)

```

Ahora calculo los ganados por Nadal.

```{r ganados_nadal}

# Partidos en los ultimos 6 meses

partidos_ganadosnadal_ult6 <- function(fecha) {
  
  p <- c()
  
  for (i in 1:length(fecha)) {
    
    p <- c(p,
           matches_nadal_ok %>% 
             filter(Date <= fecha[[i]] & 
                      Date > (fecha[[i]]-6*30) &
                      Result == "Win") %>%  
             nrow()
    )
    
  }
  
  p
  
}


matches_nadal_ok$PartidosGanadosUlt6 <- 
  matches_nadal_ok$Date %>% 
  partidos_ganadosnadal_ult6()

tail(matches_nadal_ok[,c("Date", "PartidosGanadosUlt6")],
     n = 20)

# Partidos ganados ultimos 3 meses

partidos_ganadosnadal_ult3 <- function(fecha) {
  
  p <- c()
  
  for (i in 1:length(fecha)) {
    
    p <- c(p,
           matches_nadal_ok %>% 
             filter(Date <= fecha[[i]] & 
                      Date > (fecha[[i]]-3*30) &
                      Result == "Win") %>%  
             nrow()
    )
    
  }
  
  p
  
}


matches_nadal_ok$PartidosGanadosUlt3 <- 
  matches_nadal_ok$Date %>% 
  partidos_ganadosnadal_ult3()

tail(matches_nadal_ok[,c("Date", "PartidosGanadosUlt3")],
     n = 20)

# Partidos ganados ultimo mes

partidos_ganadosnadal_ultmes <- function(fecha) {
  
  p <- c()
  
  for (i in 1:length(fecha)) {
    
    p <- c(p,
           matches_nadal_ok %>% 
             filter(Date <= fecha[[i]] & 
                      Date > (fecha[[i]]-1*30) &
                      Result == "Win") %>%  
             nrow()
    )
    
  }
  
  p
  
}


matches_nadal_ok$PartidosGanadosUltMes <- 
  matches_nadal_ok$Date %>% 
  partidos_ganadosnadal_ultmes()

tail(matches_nadal_ok[,c("Date", "PartidosGanadosUltMes")],
     n = 20)

```

Con estos dos datos, calculo el win rate para Nadal según el time frame seleccionado.
Esto me va a dar una medida para ver cómo llega Nadal al encuentro por disputarse.

```{r winrate_nadal}

matches_nadal_ok$WRUlt6Meses <- 
  matches_nadal_ok$PartidosGanadosUlt6/matches_nadal_ok$PartidosUlt6Meses

matches_nadal_ok$WRUlt3Meses <- 
  matches_nadal_ok$PartidosGanadosUlt3/matches_nadal_ok$PartidosUlt3Meses

matches_nadal_ok$WRUltMes <- 
  matches_nadal_ok$PartidosGanadosUltMes/matches_nadal_ok$PartidosUltMes

# Elimino variables que no necesito

glimpse(matches_nadal_ok)

matches_nadal_ok <- matches_nadal_ok[,-c(31,30,29)] 

```

El próximo paso es calcular estas mismas medidas pero para el rival de Nadal.

```{r partidos_rival}

# partidos ultimos 6 meses

glimpse(matches)
tail(matches, n = 20)

matches$Date <- ymd(matches$Date)


partidos_rival_ult6 <- function(fecha, rival) {
  
  p <- c()
  
  for (i in 1:length(fecha)) {
    
    p <- c(p,
           matches %>% 
             filter(Date <= fecha[[i]] & 
                      Date > (fecha[[i]]-6*30)) %>% 
             filter(Winner == rival[[i]] | 
                      Loser == rival[[i]]) %>% 
             nrow()
    )
    
  }
  
  p
  
}

partidos_rival_ult6(ymd("2021-02-17"), "Tsitsipas S.")

matches %>% 
  filter(Date <= ymd("2021-02-17") &
           Date > (ymd("2021-02-17")-6*30)) %>% 
  filter(Winner == "Tsitsipas S." | 
           Loser == "Tsitsipas S.") %>% 
  print(n = Inf) #formula funciona OK


matches_nadal_ok$PartidosRivalUlt6Meses <- 
  partidos_rival_ult6(matches_nadal_ok$Date,
                      matches_nadal_ok$RivalName)

tail(matches_nadal_ok[,c("Date", "Result",
                         "RivalName", "PartidosRivalUlt6Meses")],
     n = 20)

matches_nadal_ok %>% ggplot() + 
  geom_density(aes(x = RankRival, color = Result)) +
  coord_cartesian(xlim = c(0, 200))

# Partidos ultimos 3 meses

partidos_rival_ult3 <- function(fecha, rival) {
  
  p <- c()
  
  for (i in 1:length(fecha)) {
    
    p <- c(p,
           matches %>% 
             filter(Date <= fecha[[i]] & 
                      Date > (fecha[[i]]-3*30)) %>% 
             filter(Winner == rival[[i]] | 
                      Loser == rival[[i]]) %>% 
             nrow()
    )
    
  }
  
  p
  
}

matches_nadal_ok$PartidosRivalUlt3Meses <- 
  partidos_rival_ult3(matches_nadal_ok$Date,
                      matches_nadal_ok$RivalName)

tail(matches_nadal_ok[,c("Date", "Result",
                         "RivalName", "PartidosRivalUlt3Meses")],
     n = 20)

# Partidos rivel ultimo mes

partidos_rival_ultmes <- function(fecha, rival) {
  
  p <- c()
  
  for (i in 1:length(fecha)) {
    
    p <- c(p,
           matches %>% 
             filter(Date <= fecha[[i]] & 
                      Date > (fecha[[i]]-1*30)) %>% 
             filter(Winner == rival[[i]] | 
                      Loser == rival[[i]]) %>% 
             nrow()
    )
    
  }
  
  p
  
}

matches_nadal_ok$PartidosRivalUltMes <- 
  partidos_rival_ultmes(matches_nadal_ok$Date,
                      matches_nadal_ok$RivalName)

tail(matches_nadal_ok[,c("Date", "Result",
                         "RivalName", "PartidosRivalUltMes")],
     n = 20)

```

Así como hicimos con Nadal, para el rival calculamos los partidos ganados.

```{r ganados_rival}

partidos_ganadosrival_ult6 <- function(fecha, rival) {
  
  p <- c()
  
  for (i in 1:length(fecha)) {
    
    p <- c(p,
           matches %>% 
             filter(Date <= fecha[[i]] & 
                      Date > (fecha[[i]]-6*30)) %>% 
             filter(Winner == rival[[i]]) %>% 
             nrow()
    )
    
  }
  
  p
  
}

matches_nadal_ok$PartidosGanadosRivalUlt6 <- 
  partidos_ganadosrival_ult6(matches_nadal_ok$Date,
                        matches_nadal_ok$RivalName)


tail(matches_nadal_ok[,c("Date", "Result",
                         "RivalName", "PartidosRivalUlt6Meses",
                         "PartidosGanadosRivalUlt6")],
     n = 20)

# Partidos ganados rival ultimos 3 meses

partidos_ganadosrival_ult3 <- function(fecha, rival) {
  
  p <- c()
  
  for (i in 1:length(fecha)) {
    
    p <- c(p,
           matches %>% 
             filter(Date <= fecha[[i]] & 
                      Date > (fecha[[i]]-3*30)) %>% 
             filter(Winner == rival[[i]]) %>% 
             nrow()
    )
    
  }
  
  p
  
}

matches_nadal_ok$PartidosGanadosRivalUlt3 <- 
  partidos_ganadosrival_ult3(matches_nadal_ok$Date,
                             matches_nadal_ok$RivalName)


tail(matches_nadal_ok[,c("Date", "Result",
                         "RivalName", "PartidosRivalUlt3Meses",
                         "PartidosGanadosRivalUlt3")],
     n = 20)

# Partidos ganados rival ultimo mes

partidos_ganadosrival_ultmes <- function(fecha, rival) {
  
  p <- c()
  
  for (i in 1:length(fecha)) {
    
    p <- c(p,
           matches %>% 
             filter(Date <= fecha[[i]] & 
                      Date > (fecha[[i]]-1*30)) %>% 
             filter(Winner == rival[[i]]) %>% 
             nrow()
    )
    
  }
  
  p
  
}

matches_nadal_ok$PartidosGanadosRivalUltmes <- 
  partidos_ganadosrival_ultmes(matches_nadal_ok$Date,
                             matches_nadal_ok$RivalName)


tail(matches_nadal_ok[,c("Date", "Result",
                         "RivalName", "PartidosRivalUltMes",
                         "PartidosGanadosRivalUltmes")],
     n = 20)


```

Por último, calculo los win rates del rival.

```{r winrates_rival}

matches_nadal_ok$WRRivalUlt6Meses <- 
  matches_nadal_ok$PartidosGanadosRivalUlt6/matches_nadal_ok$PartidosRivalUlt6Meses

matches_nadal_ok$WRRivalUlt3Meses <- 
  matches_nadal_ok$PartidosGanadosRivalUlt3/matches_nadal_ok$PartidosRivalUlt3Meses

matches_nadal_ok$WRRivalUltMes <- 
  matches_nadal_ok$PartidosGanadosRivalUltmes/matches_nadal_ok$PartidosRivalUltMes

# Achico dataset

glimpse(matches_nadal_ok)

matches_nadal_ok <- matches_nadal_ok[,-c(37, 36, 35)]

summary(matches_nadal_ok)

```

Calculo métricas del último partido jugado, dato que puede ser importante.

```{r metricas_ultpart}

# Sets ganados por nadal y por el rival

matches_nadal_ok$SetsNadal <- rep(NA, nrow(matches_nadal_ok))
matches_nadal_ok$SetsNadal[ganados] <-
  matches_nadal_ok$Wsets[ganados]
matches_nadal_ok$SetsNadal[perdidos] <-
  matches_nadal_ok$Lsets[perdidos]

matches_nadal_ok$SetsRival <- rep(NA, nrow(matches_nadal_ok))
matches_nadal_ok$SetsRival[ganados] <-
  matches_nadal_ok$Lsets[ganados]
matches_nadal_ok$SetsRival[perdidos] <-
  matches_nadal_ok$Wsets[perdidos]

matches_nadal_ok <- matches_nadal_ok[,-c(19,20)]

glimpse(matches_nadal_ok)

matches_nadal_ok2 <- as.data.frame(matches_nadal_ok)
matches_nadal_ok <- as_tibble(matches_nadal_ok2)
rm(matches_nadal_ok2)

# Sets ganados y perdidos nadal ultimo partido 

sets_ganadosnadal_ult <- function() {
  
  p <- 0
  
  for (i in (1:(nrow(matches_nadal_ok))-1)) {
    
    p <- c(p,
           matches_nadal_ok$SetsNadal[i])
    
  }
  
  p
  
}

matches_nadal_ok$SetsGanadosUltPartido <-
  sets_ganadosnadal_ult()


sets_perdidosnadal_ult <- function() {
  
  p <- 0
  
  for (i in (1:(nrow(matches_nadal_ok))-1)) {
    
    p <- c(p,
           matches_nadal_ok$SetsRival[i])
    
  }
  
  p
  
}

matches_nadal_ok$SetsPerdidosUltPartido <-
 sets_perdidosnadal_ult()

# Resultado ult partido y ronda

matches_nadal_ok$ResultUltPartido <-
  c(NA,
    as.character(matches_nadal_ok$Result[1:nrow(matches_nadal_ok)-1]))

matches_nadal_ok$RoundUltPartido <-
  c(NA,
    as.character(matches_nadal_ok$Round[1:nrow(matches_nadal_ok)-1]))


```

Calculo el H2H entre ambos rivales.

```{r H2H}

H2H_cantidad <- function (date) {
  
  p <- c()
  
  for (i in 1:length(date)) {
    
    p <- c(p,
           matches_nadal_ok %>% 
             filter(Date < date[[i]] & 
                      RivalName == RivalName[[i]]) %>% 
              nrow()
          )
  }
  
  p
  
}

matches_nadal_ok$H2HPartidos <- 
  H2H_cantidad(matches_nadal_ok$Date)


#H2H ganados

H2H_ganados <- function (date) {
  
  p <- c()
  
  for (i in 1:length(date)) {
    
    p <- c(p,
           matches_nadal_ok %>% 
             filter(Date < date[[i]] & 
                      RivalName == RivalName[[i]] &
                      Result == "Win") %>% 
             nrow()
    )
  }
  
  p
  
}

matches_nadal_ok$H2HGanados <- 
  H2H_ganados(matches_nadal_ok$Date)

matches_nadal_ok$H2HWR <- 
  matches_nadal_ok$H2HGanados / matches_nadal_ok$H2HPartidos


```

Por último, exporto el dataset que luego será input de análisis estadístico.

```{r export}

save(matches_nadal_ok,
     file = "Output/matches_nadal_ok.Rdata")
warnings()

matches_nadal_ok %>% 
  write.csv("Output/matches_nadal_ok.csv")


```

