---
title: "R Notebook"
author: "Tomás Roel"
date: "July 13, 2020"
output:
  html_document:
    df_print: paged
  html_notebook:
    theme: paper
---

<style>
body {
text-align: justify}
</style>


# Introducción

En el presente trabajo aplicaremos una téncnica de reducción de dimensionalidad denominada Autoencoder. Está técnica pretende reducir la dimensionalidad de un dataset con el objetivo de poder plotear las observaciones e identificar outliers.

El método se basa en la utilización de redes neuronales. Para más información y detalles acerca del funcionamiento del método recomiendo esta serie de videos *https://www.youtube.com/playlist?list=PLN2e9R_DoC0R9oje8ug8sk_Pab9Q0ZDHk* de Andrés Farall, profesor de la Facultad de Ciencias Exactas y Naturales de la Universidad de Buenos Aires.

# Desarrollo

Comenzamos ahora el paso a paso para aplicar la técnica de Autoencoder. Nuestro dataset consta de más de 1000 partidos de tenis de Rafael Nadal, con más de 25 variables que describen el contexto en el cual se juega el partido. El objetivo es plotear esos partidos en un gráfico 3D e identificarlos según su resultado final.

## Setup del Environment y Data Import

```{r setup}
#Cargo librerías de interés
pacman::p_load(pacman, tidyverse, rio, magrittr, lubridate, readr,
               RColorBrewer, rgl, keras, tensorflow, caret, cluster, Rtsne)
options(scipen = 999) #Elimino notación científica
#importo base desde repositorio en github
path <- "https://raw.githubusercontent.com/tomasroel/ProyectoKickRepo/main/Output/matches_nadal_ok.csv"
matches_nadal_ok <- read_csv(url(path))[,-1]

#separo las variables a utilizar
variables <- c("Location", "Series", "Court", "Surface", "Date",
               "Round", "BestOf", "RankNadal", "RankRival",
               "PartidosUlt6Meses", "PartidosUlt3Meses", "PartidosUltMes",
               "WRUlt6Meses", "WRUlt3Meses", "WRUltMes",
               "PartidosRivalUlt6Meses", "PartidosRivalUlt3Meses",
               "PartidosRivalUltMes", "WRRivalUlt6Meses", "WRRivalUlt3Meses",
               "WRRivalUltMes", "SetsGanadosUltPartido", "SetsPerdidosUltPartido",
               "ResultUltPartido", "RoundUltPartido", "H2HPartidos", "H2HGanados",
               "Result")
#Ajusto data types de variables
df_matches <- matches_nadal_ok %>% 
  select(all_of(variables)) %>% 
  mutate_at(vars(Location, Series, Court, Surface,
                 Round, BestOf, ResultUltPartido, RoundUltPartido, Result),
            as.factor)
rm(matches_nadal_ok, path, variables)
glimpse(df_matches) #Vistazo a la base
```

## Transformación en Matriz

Para utilizar Autoencoders necesitamos contar con un dataset en forma de matriz y con valores numéricos normalizados.

```{r matriz}
#Seleccionamos variables que son de interés a nuestro problema
df_matches <- df_matches[,-c(1,2,5)]
#Transformamos Result y ResultUltPartido en variables numericas
df_matches %<>% 
  mutate(ResultUltPartido = recode(ResultUltPartido, "Win" = 1, "Lose" = 0),
         Result = recode(Result, "Win" = 1, "Lose" = 0))
glimpse(df_matches)
#Ahora transformo todas las variables categoricas en numericas
dummy <- dummyVars("~.", data = df_matches)
mtrx_matches <- as_tibble(predict(dummy, newdata = df_matches))
mtrx_matches <- as.matrix(mtrx_matches)
#Normalizo variables numericas
prepoc1 <- preProcess(mtrx_matches[,c(17:32,42:43)], method = c("range"))
norm1 <- predict(prepoc1, mtrx_matches[,c(17:32,42:43)])
summary(norm1)

mtrx_matches <- cbind(norm1, mtrx_matches[,-c(17:32,42:43)])
#Elimino primeras 50 observaciones porque no son fehacientes
mtrx_matches <- mtrx_matches[51:nrow(mtrx_matches),]
summary(mtrx_matches)
#En Sets Perdidos Ult partido y Sets ganados tengo varios NA, por ahora los elimino pero no es lo correcto.
#Corresponde a partidos en donde nadal ganó o perdió por WO.
mtrx_matches <- mtrx_matches[-which(is.na(mtrx_matches[,16])),]
summary(mtrx_matches)
rm(norm1, dummy, prepoc1)
```

# Aplicación Autoencoder

Ya contamos con nuestra data en forma matricial y normalizada, sin valores faltantes. Vamos a aplicar el Autoencoder para reducir la dimensionalidad del dataset. Buscaremos pasar de una dimensión 43 (no incluimos el resultado del partido) a una dimensión 3.

```{r autoencoder}
#defino el x_train
x_train <- mtrx_matches[,-44]
#Defino el input_size y el latent size, o sea la dimensión a la que quiero comprimir
input_size <- dim(x_train)[2]
latent_size <- 3
#En primer lugar, escribo el encoder. La parte de la red que comprime la información
enc_input <- layer_input(shape = input_size)
enc_output <- enc_input %>% 
  layer_dense(units=25, activation = "relu") %>% 
  layer_dense(units=latent_size)

encoder <-  keras_model(enc_input, enc_output)
summary(encoder)

#Ahora escribimos el decoder. La parte de la red que descomprime la información
dec_input <-  layer_input(shape = latent_size)
dec_output <-  dec_input %>% 
  layer_dense(units=25, activation = "relu") %>% 
  layer_dense(units = input_size, activation = "sigmoid")

decoder <-  keras_model(dec_input, dec_output)
 
summary(decoder)

#Ahora junto encoder y decoder para formar el autoencoder
aen_input <-  layer_input(shape = input_size)
aen_output <-  aen_input %>% 
  encoder() %>% 
  decoder()
   
aen <-  keras_model(aen_input, aen_output)
summary(aen)

#Por último, entreno la red
aen %>%
  compile(optimizer="adam",
          loss="mean_squared_error")

aen %>%
  fit(x_train,
      x_train,
      epochs=200,
      batch_size=10)

#Predecimos sobre el datset de train con el encorder
pred <- predict(encoder, x_train)
#Ahora armamos dataset y ploteamos
df_aen <- pred %>% 
  as_tibble() %>% 
  cbind(Result = mtrx_matches[,44])

color <- rep("green", nrow(df_aen))
color[which(df_aen[,4]==0)] = "red"
#Ploteo 3D
open3d()
plot3d(df_aen[1:3], col = color)
legend3d("topright", legend = c("Win", "Lose"),
         pch = 16, col = c("green", "red"),
         cex = 1, inset = c(0.02))
```


